【裁判字號】    96,訴,4997
【裁判日期】    970324
【裁判案由】    毒品危害防制條例等
【裁判全文】
臺灣高雄地方法院刑事判決              96年度訴字第4997號
公  訴  人  臺灣高雄地方法院檢察署檢察官
被      告  甲○○
                    現於臺灣高雄看守所
上列被告因毒品危害防制條例等案件，經檢察官提起公訴（96年
度偵緝字第2196號、96年度偵字第17309 、19323 號），於準備
程序進行中，因被告就被訴事實為有罪之陳述，經告知簡式審判
程序意旨，並聽取公訴人及被告之意見後，本院合議庭裁定由受
命法官獨任依簡式審判程序審理，判決如下：
    主  文
甲○○轉讓第一級毒品，累犯，處有期徒刑壹年貳月，減為有期
徒刑柒月，扣案之第一級毒品海洛因肆拾肆包 (均不含包裝袋，
合計淨重參點陸肆公克，純質淨重零點陸零公克)， 均沒收銷燬
之，扣案之海洛因包裝袋肆拾肆只，均沒收。又轉讓第一級毒品
，累犯，處有期徒刑壹年參月，減為有期徒刑柒月又拾伍日，扣
案之第一級毒品海洛因肆拾肆包 (均不含包裝袋，合計淨重參點
陸肆公克，純質淨重零點陸零公克)， 均沒收銷燬之，扣案之海
洛因包裝袋肆拾肆只，均沒收。又持有第二級毒品，累犯，處有
期徒刑拾月，減為有期徒刑伍月，扣案之第二級毒品甲基安非他
命伍包 (驗前淨重合計貳點零捌捌公克，驗後淨重合計貳點零肆
壹公克），均沒收銷燬之，扣案之甲基安非他命包裝袋伍只，均
沒收。又幫助共同攜帶兇器竊盜，累犯，處有期徒刑捌月，減為
有期徒刑肆月。應執行有期徒刑壹年拾月，扣案之第一級毒品海
洛因肆拾肆包 (均不含包裝袋，合計淨重參點陸肆公克，純質淨
重零點陸零公克)、 第二級毒品甲基安非他命伍包 (驗前淨重合
計貳點零捌捌公克，驗後淨重合計貳點零肆壹公克），均沒收銷
燬之；扣案之海洛因包裝袋肆拾肆只、甲基安非他命包裝袋伍只
，均沒收。
    事  實
一、甲○○曾因詐欺案件，經本院95年度簡字第4115號判決判處
    有期徒刑6 月確定，於民國 (下同)95 年10月17日易科罰金
    執行完畢；詎仍不知悔改，明知海洛因、安非他命係經政府
    公告，列為毒品危害防制條例第2 條第2 項第1 、2 款所定
    之第一、二級毒品，未經許可不得持有、轉讓。竟仍分別基
    於持有、轉讓第一級毒品之犯意，自96年4 月1 日前某日起
    ，在高雄市小港區○○○路286 號旁之空屋內，持有第一級
    毒品海洛因44包（淨重3.64公克，純質淨重0.60公克），並
    於96年4 月1 日某時許，先後2 次將不詳數量之海洛因，無
    償轉讓予丙○○施用。復基於持有第二級毒品之犯意，自96
    年4 月1 日前某日起，在高雄市小港區○○○路286 號旁之
    空屋內，持有第二級毒品安非他命5 包（驗前淨重合計2.08
    8 公克，驗後淨重合計2.041 公克）。又甲○○明知丙○○
    (業經本院判處有期徒刑1年)意圖不法為自己之所有，欲竊
    取鐵絲網及電纜線等物變賣金錢花用，竟基於幫助竊盜之犯
    意，於不詳時、地，將車牌號碼ZEV-8660號重型機車交予丙○○，以幫助丙○○遂行竊盜之犯行。丙○○取得甲○○所
    交付上開機車後，即與姓名年籍均不詳之綽號「阿文」成年
    男子，共同基於意圖為自己不法所有之犯意聯絡，於96年4
    月5 日8 時30分前某時許，共乘上開機車至高雄市小港區○○○路臺灣電力公司（下稱臺電公司）燃煤場輸送帶底下及
    高雄市○○區○○路臺電公司大林發電廠煤場廠處，持其所
    有客觀上足以對人之生命、身體安全構成威脅，具有危險性
    可供兇器使用之老虎鉗1 支、美工刀1 支、十字螺絲起子3
    支、手電筒1 支、鐵鑿1 支、鋸子1 支及油壓剪3 支等物，
    竊取臺電公司所有之不銹鋼圍籬網47公斤（8 分之1 吋，S
    條形，價值新台幣【下同】4700元）及白鐵網狀圍籬48公斤
     (價值1 萬元)， 得手後逃逸。丙○○為順利銷贓，先向甲○○借得其國民身分證後，於同日10時許，與綽號「阿文」
    2 人共同持其竊得之上開不銹鋼圍籬網47公斤前往黃順意所
    經營位於高雄市○○區○○路鳳鳴國小對面之「順意舊貨商
    企業行」，並出示甲○○之國民身分證件予黃順意查看，而
    將上開竊得之不銹鋼圍籬網47公斤變賣與不知情之黃順意，
    並得款4700元，所得款項由丙○○、甲○○與綽號「阿文」
    者三人朋分花用 (上開不銹鋼圍籬網47公斤事後為警扣案，
    並發還臺電公司之工程師丁○○，且無證據證明陳詠智事先
    與丙○○等人有分贓之協議)。 嗣於96年4 月8 日9 時10分
    許，為警在高雄市小港區○○○路286 號旁之空屋內查獲，
    並扣得其持有之海洛因44包（淨重3.64公克，純質淨重0.60
    公克）、安非他命5 包（驗前淨重合計2.088 公克，驗後淨
    重合計2.041 公克）、白鐵網狀圍籬2 袋（48公斤，已發還
    臺電公司大林發電廠工程師林茂）及丙○○所有供犯罪使
    用之老虎鉗1 支、美工刀1 支、十字螺絲起子3 支、手電筒
    1 支、鐵鑿1 支、鋸子1 支及油壓剪3 支等物。
二、案經高雄市政府警察局小港分局移送臺灣高雄地方法院檢察
    署檢察官偵查起訴。
    理  由
一、按本件被告甲○○所犯係死刑、無期徒刑、最輕本刑為3年
    以上有期徒刑以外之罪，其於準備程序就前揭被訴事實為有
    罪之陳述，經受命法官告知簡式審判程序之旨，並聽取其與
    公訴人之意見後，本院認無不得或不宜改依簡式審判程序進
    行之情事，依刑事訴訟法第273條之1第1項、第284條之1規
    定，裁定本件由受命法官獨任進行簡式審判程序，合先敘明
    。
二、訊據被告甲○○丙○○對於上揭犯罪事實坦承不諱，核與證
    人即同案被告丙○○於偵查中之供述情節，及證人林茂、
    丁○○於警詢時之證述，證人黃順意於警詢、偵查中之證述
    情節相符。此外，復有高雄市政府警察局小港分局海汕派出
    所扣押筆錄、扣押物品目錄表各1 份 (不銹鋼圍籬網47 公
    斤)、 丁○○出具之贓物認領保管單1 紙 (不銹鋼圍籬網47
    公斤)、 失竊現場照片4 張、查獲現場照片2 張、查獲物品
    照片2 張 (不銹鋼圍籬網47公斤)、 高雄市政府警察局小港
    分局海汕派出所搜索扣押筆錄、扣押物品目錄表各1 份 (海
    洛因44包、安非他命5 包、白鐵網狀圍籬2 袋、老虎鉗1 支
    、美工刀1 支、十字螺絲起子3 支、手電筒1 支、鐵鑿1 支
    、鋸子1 支及油壓剪3 支)、 林茂出具之贓物認領保管單
    各1 紙 (白鐵網狀圍籬2 袋)、 查獲物品照片2 張 (白鐵網
    狀圍籬2 袋)及 法務部調查局96年6 月10日調科壹字第0962
    3049970 號鑑定書、高雄市立凱旋醫院96年12月21日高市凱
    醫驗字第5762號濫用藥物成品檢驗鑑定書各1 份等附卷可稽
    ，足認被告前揭自白與事實相符，應堪採為被告有罪之證據
    。本案事證明確，被告上開毒品危害防制條例、幫助竊盜犯
    行，堪以認定。
三、扣案之老虎鉗1 支、美工刀1 支、十字螺絲起子3 支、鐵鑿
    1 支、鋸子1 支及油壓剪3 支，均為尖銳之物品，且亦能供
    剪斷電線使用，客觀上均足以危害人之生命身體，依社會通
    常觀念為可供兇器使用之物。復按，攜帶兇器竊盜，衹須行
    竊時，攜帶具有危險性之兇器為已足，而不以該兇器屬其本
    人所有為必要，從而無論係行為人事前攜往、或於現場取得
    後復持以行竊，僅須行為人於行竊之際攜帶作為工具，在客
    觀上已足對他人之生命身體構成威脅，具有危險性，即應成
    立刑法第321 條第1 項第3 款之攜帶兇器竊盜罪（臺灣高等
    法院暨所屬法院88年12月法律座談會採同一見解）。又同案
    被告丙○○與不詳姓名年籍之綽號「阿文」成年男子間，有
    犯意之聯絡及行為之分擔，應論以共同正犯。
四、是核被告所為係犯毒品危害防制條例第8 條第1 項轉讓第一
    級毒品、第11條第2 項持有第二級毒品及刑法第30條第1 項
    、第321 條第1 項第3 款之幫助共同攜帶兇器竊盜罪，其所
    犯幫助共同攜帶兇器竊盜罪部分，爰依刑法第30條第2 項規
    定減輕其刑。又被告二次轉讓第一級毒品前之持有第一級毒
    品之行為，為轉讓第一級毒品之低度行為，不另論罪。又其
    所犯二次轉讓第一級毒品及持有第二級毒品、幫助共同攜帶
    兇器竊盜等4 罪，犯意各別，應依數罪併罰之例處斷。再者
    ，被告前因詐欺案件，經本院95年度簡字第4115號判決判處
    有期徒刑6 月確定，於95年10月17日易科罰金執行完畢，此
    有臺灣高等法院被告前案紀錄表1 份在卷可按，其於有期徒
    刑執行完畢後之5 年內，再犯上開有期徒刑以上之4 罪，均
    應依刑法第47條第1 項規定，論以累犯，並均加重其刑。爰
    審酌被告明知海洛因係戕害身心之毒品，竟二次無償轉讓海
    洛因予同案被告丙○○施用，助長毒品氾濫；其持有上開數
    量之海洛因、甲基安非他命，及提供機車供同案被告丙○○
    充為竊盜之交通工具，行為實屬不該；惟念其犯罪後尚能坦
    承犯行，態度尚稱良好，且其幫助同案被告丙○○實施加重
    竊盜之所得不多，同案被告丙○○與另一名不詳姓名年籍之
    綽號「阿文」者竊取之財物價值非鉅，其竊得之財物業已扣
    案並發還被害人臺電公司、臺電公司大林發電廠，尚未造成
    鉅額之實害，及其犯罪之動機、目的、手段等一切情狀，分
    別量處如主文所示之刑。又按，中華民國96年罪犯減刑條例
    業經總統於96年7 月4 日以華總一字第09600083761 號公布
    ，並於同年7 月16日生效施行，被告上開犯罪行為均在96年
    4 月24日之前，符合該條例之減刑條件，爰均依該條例第2
    條第1 項第3 款、第4 條、第7 條、第10條第1 項規定，均
    予以減刑如主文所示，並定應執行刑。扣案之白粉44包，確
    含第一級毒品海洛因成分 (淨重3. 64 公克，純質淨重0.60
    公克)， 有法務部調查局96年6 月10日調科壹字第09623049
    970 號鑑定書1 紙在卷可證，係違禁物，依毒品危害防制條
    例第18條第1 項前段規定，不論屬於犯人與否，應予以宣告
    沒收銷燬之；另扣案之海洛因包裝袋44只，因法務部調查局
    已就毒品、包裝袋分開秤重，則包裝袋即無與毒品難以析離
    之情形，自不得以無法析離之理由，將之視為毒品，而併宣
    告沒收銷燬之；惟因該包裝袋係被告所有，且便於包裝毒品
    ，防止毒品逸散，為供其持有毒品所用之物，應依刑法第38
    條第1 項第2 款，宣告沒收之。至於送驗耗費之海洛因，既
    已滅失不存在，自無宣告沒收銷燬之必要。又扣案之晶體5
    包，經送高雄市立凱旋醫院檢驗結果，確為甲基安非他命，
    此有高雄市立凱旋醫院96年12月21日高市凱醫驗字第5762號
    濫用藥物成品檢驗鑑定書1 紙附卷在卷可證，係違禁物，依
    毒品危害防制條例第18條第1 項前段規定，不論屬於犯人與
    否，應予以宣告沒收銷燬之；另扣案之甲基安非他命包裝袋
    5 只，因高雄市立凱旋醫院已就毒品、包裝袋分開秤重，則
    包裝袋即無與毒品難以析離之情形，自不得以無法析離之理
    由，將之視為毒品，而併宣告沒收銷燬之；惟因該包裝袋係
    被告所有，且便於包裝毒品，防止毒品逸散，為供其持有毒
    品所用之物，亦應依刑法第38條第1 項第2 款，宣告沒收之
    。至於送驗耗費之甲基安非他命，既已滅失不存在，亦無宣
    告沒收銷燬之必要。至於，扣案之老虎鉗1 支、美工刀1 支
    、十字螺絲起子3 支、手電筒1 支、鐵鑿1 支、鋸子1 支及
    油壓剪3 支等物，係同案被告丙○○所有，供其犯罪使用之
    物，業據丙○○於偵查中坦承在卷，爰不予宣告沒收 (業於
    同案被告丙○○所處之刑宣告沒收之)。
據上論斷，應依刑事訴訟法第273 之1 第1 項、第284 條之1 ，
299 條第1 項前段，毒品危害防制條條第8 條第1 項、第11條第
2 項、第18條第1 項前段，刑法第11條，刑法第30條、第321 條
第1 項第3 款、第47條第1 項、第38條第1 項第2 款、第51條第
5款 ，中華民國96年罪犯減刑條例第2 條第1 項第3 款、第4 條
、第7 條、第10條第1 項，判決如主文。
本案經檢察官乙○○到庭執行職務。
中    華    民    國    97    年    3     月    24    日
                     刑事第九庭  法  官  陳建和
以上正本證明與原本無異。
如不服本判決應於收受本判決後10日內向本院提出上訴書狀，並
應敘述具體理由，如未敘述上訴理由者，應於上訴期間屆滿後20
日內補提理由書狀於本院（均須按他造當事人之人數附繕本）「
切勿逕送上級法院」。
中    華    民    國    97    年    3     月    24    日
                                 書記官  林姵妤
附錄法條：
毒品危害防制條例第8條
轉讓第一級毒品者，處 1 年以上 7 年以下有期徒刑，得併科新
臺幣 1 百萬元以下罰金。
轉讓第二級毒品者，處 6 月以上 5 年以下有期徒刑，得併科新
臺幣 70 萬元以下罰金。
轉讓第三級毒品者，處 3 年以下有期徒刑，得併科新臺幣 30 萬
元以下罰金。
轉讓第四級毒品者，處 1 年以下有期徒刑，得併科新臺幣 10 萬
元以下罰金
。
前四項之未遂犯罰之。
轉讓毒品達一定數量者，加重其刑至二分之一，其標準由行政院
定之。
中華民國刑法第321條
（加重竊盜罪）
犯竊盜罪而有左列情形之一者，處六月以上、五年以下有期徒刑
：
一、於夜間侵入住宅或有人居住之建築物、船艦或隱匿其內而犯
之者。
二、毀越門扇、牆垣或其他安全設備而犯之者。
三、攜帶兇器而犯之者。
四、結夥三人以上而犯之者。
五、乘火災、水災或其他災害之際而犯之者。
六、在車站或埠頭而犯之者。
前項之未遂犯罰之。


司法院資訊處製作；財團法人民間司法改革基金會備份。
